【裁判字號】    87,上,226
【裁判日期】    890530
【裁判案由】    侵權行為損害賠償
【裁判全文】
臺灣高等法院臺中分院民事判決      八十七年度上字第二二六號
    上  訴  人   明緯通運股份有限公司
    法定代理人   戊○○
    上  訴  人   丁○○
    共      同
    訴訟代理人   林春榮  律師
    複 代理 人   江銘栗  律師
                 丙○○      .
    被上  訴人   富泰企業股份有限公司   設桃園縣大園鄉五權村大埔八之十四號
    法定代理人   乙○○      .
    訴訟代理人   陳鴻飛  律師
    複 代理 人   劉瑩玲  律師
                 甲○○      .
右當事人間請求損害賠償事件，上訴人對於中華民國八十七年三月二十日台灣台中地
方法院第一審判決（八十七年度訴字第八十二號），提起上訴，本院判決如左：
    主      文
上訴駁回。
第二審訴訟費用由上訴人負擔。
    事      實
甲、上訴人方面：
一、聲明：求為判決：
  (一)原判決主文第一項及其假執行宣告部分均廢棄。
  (二)右廢棄部分，被上訴人在第一審之訴及假執行之聲請均駁回。
  (三)第一、二審訴訟費用由被上訴人負擔。
二、陳述及證據：除與原判決記載者相同予以引用外，補稱：
  (一)上訴人一再否認係在變換車道中遭被上訴人車輛追撞，此更與處理現場之警員林
    國楨所證相符，而當事人主張有利於己之事實者，就其事實有舉證之責任，此為
    民事訴訟法第二百七十七條前段所明定，被上訴人既主張上訴人有變換車道始遭
    追撞之積極事實，自應負舉證責任，其迄未能舉證證明，自不足信其主張為真正
    。
  (二)本件雖經送鑑定及覆議，但均以郭才華、黃福麟之供詞為據，惟黃福麟係在上訴
    人大貨車前面，由後視鏡僅能知悉後車之顏色，而上訴人之車頭為白色，更有照
    片在卷可稽，其於刑事庭作證時竟稱：「一台藍色，一台是白色的」「（藍色車
    頭是誰的車？）應該是丁○○的車子」「（白色的是誰的車？）是黃福麟之車子
    」，足證郭才華在警訊中指證有誤，不得據以認上訴人有變換車道情事。至黃福
    麟係被上訴人受僱人，其若承認丁○○無變換車道，則責任全在自己，其應受民
    、刑事追訴，其為免受此追訴而作不實之陳述，乃屬常情，其證明力自較低，不
    足採信，鑑定單位竟據以認丁○○有變換車道情事，自不得據以為不利上訴人之
    認定。
  (三)被上訴人雖提出估價單以證明其受有損害，惟上訴人已一再否認其真正，且一全
    新車頭，僅需三、四十萬元，被上訴人竟斥資一百零三萬五千一百九十五元以修
    理，該估價單之不實在，更屬明確。被上訴人既無法舉證證明估價單上所載金額
    確已支付及均屬必要且合理之費用，自不得據以令上訴人負賠償責任。
  (四)被上訴人所有ＲＰ七七一號大貨車係運輸業，依固定資產耐用年數表所載，耐用
    年數為四年，原審竟以五年計算折舊數，亦有違誤。
  (五)本件尚有送鑑定以明責任之必要，請函送警察大學交通系鑑定車禍發生原因及責
    任之歸屬。
  (六)縱依鈞院刑事判決（八十七年度交上訴字第一○九九號）而認上訴人丁○○有過
    失，該判決同時認黃福麟亦有過失，應由檢察官另行偵辦，則被上訴人與有重大
    過失，自應減免上訴人之賠償責任。
乙、被上訴人方面：
一、聲明：求為判決如主文所示。
二、陳述及證據：除與原判決記載者相同予以引用外，補稱：
  (一)上訴人所舉證人林國禎於車禍發生當時並未在現場，事後所為證詞純屬臆測。
  (二)鑑定人之鑑定意見，俱認車禍係上訴人丁○○過失所致。
    理      由
一、本件被上訴人主張：上訴人明緯通運股份有限公司（下稱明緯公司）之受僱人即
    上訴人丁○○，於八十五年十一月七日凌晨零時三十五分許，駕駛ＨＸ─三五九
    號大拖車，行經高速公路由北往南一五五公里四００公尺處，因變換車道超車不
    當，致伊所有為受僱人黃福麟所駕駛之ＲＰ─七七一大貨車措手不及追撞該車，
    致伊大貨車嚴重損害，修護共花費新台幣（下同）一百零三萬五千一百九十五元
    ，為此依民法第一百八十四條、第一百八十八條之規定求為命上訴人等連帶賠償
    伊新台幣壹佰零參萬伍仟壹佰玖拾伍元之判決（原審判決上訴人等應連帶給付被
    上訴人八十二萬五千一百十一元，及明緯通運公司自八十七年一月十一日起，丁
    ○○自八十七年一月十四日起，按年息百分之五計算利息，駁回逾此部分之訴，
    被上訴人未上訴，已告確定）。
二、上訴人則以：車禍之發生係因訴外人黃福麟超速行駛、未注意車前狀況，致追撞
    伊之大拖車，且鑑定意見與事實不符，應不足採為認定伊有過失之證據。又被上
    訴人與有重大過失，應減免伊之賠償責任等語，資為抗辯。
三、查被上訴人主張前開之事實，業據提出台灣省竹苗區車輛行車事故鑑定委員會鑑
    定函（八十六年二月十七日竹鑑字第八六○六三號）、台灣省車輛行車事故覆議
    鑑定委員會函（八十六年八月八日交覆字第八六○七九○號）各一紙、估價單十
    一紙為證，已足認為真實。
四、上訴人雖辯稱：１、煞車痕係由內向外。２、聯結車被追撞後並未翻覆。３、Ａ
    、Ｂ、Ｃ、Ｄ、Ｅ、Ｆ車有空隙產生，ＢＣ車間ＤＥ車間ＥＦ車間均有一．三公
    尺至二．五公尺之距離。４、車子只被撞擊一次。５、車輛是於發生氣聲之後才
    被撞擊。是故上訴人丁○○係於停車時被黃福鄰所撞，而非超車不當等語。惟依
    現場處理警員林國禎於現場所繪交通事故現場草圖，內並有七輛車之駕駛人簽證
    ，其可信度自較高於道路交通事故調查報告。據其現場草圖所示，及林國禎在臺
    灣臺中地方法院八十六年度交訴字第一○九號過失致死案中證述本件肇事，現場
    所見上訴人丁○○駕駛之大拖車與被上訴人受僱人黃福麟所駕駛之大貨車相撞時
    ，上訴人右後車身尚在外側車道，撞擊點及散落物在內外側車道分道線間，顯見
    上訴人丁○○原行車於外側車道，而變換車道不當，驟然進入黃福麟之內側車道
    所致。經台灣省竹南區車輛行車事故鑑定委員會鑑定結果認定：「一、黃明山駕
    駛半聯結車，變換車道不當為肇事原因。二、黃福麟駕駛自大貨車，追撞前車：
    ：：均無肇事因素」復經台灣省車輛行車事故覆議委員會鑑定亦維持原鑑定結果
    ，有上開二鑑定委員會函影本在卷可稽。至於上訴人抗辯：煞車痕係由內向外，
    而非由外向內者，然前揭現場草圖並無如此記載，該圖顯示煞車痕係與車道平行
    。按聯結車屬重型車輛，其車頭與車廂之間乃活動式，若遭撞擊並非必定翻覆。
    且聯結車煞車乃利用氣壓之原理，故凡踩煞車時必會發出氣聲，並不限於煞車停
    止時才有。其次上訴人丁○○變換車道並非必先撞擊郭才華之車，仍有可能先由
    黃福麟先撞擊丁○○再撞擊郭才華，如此則乃有空隙產生之可能。查被上訴人受
    僱人黃福麟於偵查中雖自承肇事時時速約八、九十公里，有違速限之行政規定，
    惟依前開事故經過情形，本院認與車禍之發生並無相當因果關係，是不能因此認
    被上訴人與有過失。是上訴人所辯顯無理由，系爭車禍上訴人丁○○之過失為肇
    事原因應堪認定。事實已臻明確，上訴人請求再送警察大學交通系鑑定車禍發生
    原因及責任之歸屬，核無必要。
五、按因故意或過失不法侵害他人之權利者，負損害賠償責任；受僱人因執行職務，
    不法侵害他人之權利者，由雇用人與行為人連帶負損害賠償責任；民法第一百八
    十四條第一項前段、第一百八十八條第一項前段分別定有明文。本件肇事時上訴
    人丁○○係駕上訴人明緯公司車輛，執行運輸職務，依上開規定，上訴人明緯公
    司應與其受僱人連帶賠償被上訴人之損害。又按不法毀損他人之物者應向被害人
    賠償其物因毀損所減少之價值，民法第一百九十六條定有明文；又按物被毀損時
    ，被害人除得依民法第一百九十六條請求賠償外，並不排除民法第二百十三條至
    第二百十五條之適用，依民法一百九十六條請求賠償物被毀損所減少之價額，得
    以修復費用為估定之標準，但以必要者為限（例如：修理材料以新品換舊品，應
    予折舊）被害人如能證明其物因毀損所減少之價額超過必要之修復費用時，就其
    差額仍得請求賠償（最高法院七十七年五月十七日民事庭決議參照）。查被上訴
    人所有ＲＰ─七七一號大貨車係於八十五年三月八日領照使用，以一百零三萬五
    千一百九十五元修復，其中零件費用為：明記汽車修配廠三十七萬八千元、世福
    交通公司四十四萬一千元、福泉汽車工業股份有限公司三萬五千元，共八十五萬
    四千元。工資部分為明記汽車修配廠十四萬七千元、鴻銘汽車有限公司二萬六千
    二百五十元、福泉汽車工業股份有限公司七千九百四十五元，共為十八萬一千一
    百九十五元，有發票影本四紙、估價單十一紙及相片二張附於原審卷為證，堪信
    為真實。又依該相片所示，除車頭毀損外，車箱部分亦嚴重受損，故上訴人主張
    修復費用於車頭僅三、四十萬而過高云云，核無足採。本件汽車之修理既以新零
    件更換破損之舊零件，則上訴人以修理費作為損害賠償之依據，自應將零件折舊
    部分予扣除，依行政院所頒「固定資產耐用年數表」及「固定資產折舊率表」之
    規定，大貨車之耐用年數為五年，依定率遞減法，每年折舊千分之三六九，本件
    汽車領照日至被撞日為八月，有汽車新領牌照登記書一紙附卷足憑，依「營利事
    業所得稅結算申報查核準則」第九十五條第八項之規定，該車更換零件部分之折
    舊額為二十一萬零八十四元（854000×0.369×8÷12 =210084），扣除折舊後（
    000000 - 000000 = 643916），被上訴人得請求之零件修理費為六十四萬三千九
    百十六元。此外被上訴人又支出前揭工資十八萬一千一百九十五元，從而，被上
    訴人請求上訴人等連帶給付八十二萬五千一百十一元（643916+181195 = 825111
    ），為有理由，原審法院判決命上訴人等如數給付，並加付法定遲延利息，核無
    違誤。上訴論旨指摘原判決其敗訴部分不當，求為廢棄，非有理由。
六、據上論斷，本件上訴為無理由，依民事訴訟法第四百四十九條第一項、第七十八
    條，判決如主文。
中      華      民      國    八十九    年      五      月    三十      日
~B1民事第三庭審判長法  官  陳照德
~B2                法  官  蔡王金全
~B3                法  官  陳成泉
右為正本係照原本作成。
不得上訴。
~B                 書記官  林育德
中      華      民      國    八十九    年      五      月    三十一    日
                                                                        Ｏ


司法院資訊處製作；財團法人民間司法改革基金會備份。
